臺灣臺中地方法院刑事判決　　　　　　　　　　　　　九十年度訴字第二七八四號
　　公　訴　人　臺灣臺中地方法院檢察署檢察官
　　被　　　告　乙○○
　　輔　佐　人
　　即被告之父　丙○○
　　指定辯護人　本院公設辯護人戴遐齡
右列被告因準強盜案件，經檢察官提起公訴（九十年度偵字第一七八九九號)，本院
判決如左：
    主  文
乙○○竊盜，因防護贓物，而當場施以強暴，處有期徒刑壹年捌月。
    事  實
一、乙○○為自出生及自幼瘖啞之人，前曾於民國（以下同）八十九年間因犯竊盜罪
    ，經臺灣南投地方法院於八十九年十一月十六日以八十九年度易字第七三八號判
    處拘役三十日，緩刑二年確定，現仍緩刑中（不構成累犯）；詎其基於為自己不
    法所有之意圖，於九十年九月二十九日下午二十二時許，趁甲○○於其所有車牌
    號碼ＭＵ－七八一一號廂型小貨車之車廂後方拿取物品不及注意車子前座情況時
    ，徒手打開駕駛座車門，從內竊取甲○○之皮包一只（內有手機一隻、手錶一隻
    、新台幣七千九百五十元），得手後，為在車後方之甲○○當場發現，隨即上前
    阻止欲將皮包搶回，乙○○為防護贓物，竟以強力與甲○○拉扯該皮包之方式，
    而當場對甲○○施以強暴，乙○○搶回該皮包後即急忙快步逃逸，適為路人丁○○發現，上前將乙○○制伏，而報警查獲並取回上揭皮包（業已發還被害人）。
二、案經臺中縣警察局霧峰分局報請臺灣臺中地方法院檢察署檢察官偵查起訴。
    理  由
一、右揭犯罪事實，被告乙○○除否認有於竊盜得手後當場對甲○○施以強暴外，其
    餘犯罪事實業據被告分別於警、偵訊及本院審理時坦承不諱，核與被害人甲○○
    之指述及證人即當時在場幫忙制伏被告之丁○○證述之情節相符，此外，復有贓
    物認領保管收據、現場照片八幀及現場圖一紙附卷可稽，足見被告此部分之自白
    與事實相符，至被告雖矢口否認有何準強盜之犯行，辯稱：伊確實有偷，但沒有
    打被害人，也沒有把皮包搶回之行為云云。惟查：被害人甲○○於警訊中證稱：
    我發現乙○○偷走我的皮包，躲在車旁，我發現即上前搶回，乙○○又將我的皮
    包搶去，我就大聲的喊叫，乙○○抱著再度搶走的皮包，準備逃逸時，被路人丁○○捉住報警處理等語（見偵查卷第八面反面警訊筆錄）；於本院審理時復到庭
    證稱：（問：當時情形？被告把皮包搶回去後，有何強暴脅迫你之行為？）他有
    偷我的皮包，並把皮包抱在懷裡準備快速跑走。當時我人在車後看到時，他那時
    尚在車旁邊，我趕快去阻止，想搶回我的皮包，我有抓到我的皮包但他抱著皮包
    不放，後來他就強力掙扎開來，帶著皮包趕快跳過圍牆跑了，跑到他的機車旁邊
    。皮包放在機車腳踏車墊挾著不放。後來路人就幫我圍捕等語（見本院九十年十
    二月十三日訊問筆錄）；（問：當時被告拿皮包有很用力嗎？）當時他有用很大
    力的拿皮包才能拿去等語（見本院九十一年五月二十八日審理筆錄）。且證人丁○○於本院調查時亦到庭證稱：我看到被告偷了東西之後，被害人阻止，二人在
    拉扯，被告掙扎開來後逃跑等語。（見本院九十年十二月十三日調查筆錄），是
    依被害人甲○○之指述及證人丁○○之證述，被害人甲○○於發現皮包遭竊後，
    上前抓住皮包欲再度搶回皮包之際，被告當時確實有為防護贓物，而與被害人甲○○發生拉扯之行為，且被害人亦陳稱當時被告為搶回皮包，力道相當大，足證
    被告當時確有為防護贓物，當場對被害人甲○○施以強暴之準強盜犯行，被告辯
    稱並無準強盜之行為，洵無足採，本件事證明確，被告犯行堪以認定，應依法論
    科。
二、按「刑法第三百二十九條準強盜罪之所謂施強暴或脅迫，只須有此行為即為已足
    ，不以至使人不能抗拒為必要」；「刑法第三百二十九條之準強盜罪，係以竊盜
    或搶奪，因防護贓物、脫免逮捕或湮滅罪證，而當場施以強暴脅迫者為構成要件
    。而所謂強暴，設直接或間接對於人之身體施以暴力，壓制被害人之抗拒，或使
    被害人處於不抗拒之狀態」（最高法院七四年度台上字第三二二五號、八十二年
    度台上字第三八四二號判決參照），查被害人甲○○及證人丁○○二人雖於本院
    調查時均曾證稱被告當時並沒有打被害人甲○○或對之施以強暴脅迫之行為等語
    ，惟如前所述之事實，依上揭說明，被告之行為仍應認係對被害人當場施以強暴
    ，自該當於刑法第三百二十九條準強盜之構成要件。故核被告所為係犯刑法第三
    百二十九條之準強盜罪。又被告行為後，刑法第三百二十八條業已於九十一年一
    月三十日修正公布，並自同年二月一日生效，是被告犯罪後法律已有變更，該法
    條修正後之法定刑更改為五年以上有期徒刑，而修正前之法定刑為三年以上十年
    以下有期徒刑，比較新舊法之結果，以舊法有利於被告，依刑法第二條第一項後
    段之規定，應適用最有利於被告之舊法論處（即行為時之刑法第三百二十九條、
    第三百二十八條第一項）。又被告係自出生及自幼瘖啞之人，此有被告之殘障手
    冊及本院函詢由南投縣政府社會局提供被告之殘障手冊記錄卡影本各一份附卷可
    稽，並經本院依職權將被告送往行政院國軍退除役官兵輔導委員會臺中榮民總醫
    院鑑定，其鑑定意見為：「被告乙○○於九十一年六月四日於本科接受純音聽力
    檢查及聽覺腦幹反射結果顯示雙耳全聾（重度感音性聽障）。但依目前之科學儀
    器無法判定其發生聽障的時間。若被告自出生即全聾，病人可能喪失語言能力（
    啞）。」，此有該醫院九十一年六月十八日中榮醫行字第○九一○○○二五三四
    號函附之鑑定書一份在卷可憑，又證人即被告之父丙○○於本院審理時到庭證稱
    ：我兒子是從小就聽不到，也不會說話，他自幼天生如此，並非後來受傷所致，
    他從出生後就沒有講過話等語明確（見本院九十一年七月十二日審理筆錄），是
    被告係自出生及自幼瘖啞之人無誤，爰依刑法第二十條規定減輕其刑。爰審酌被
    告素行不佳，犯罪所得及所生危害非輕，經被害人發覺後仍不知及時醒悟反而對
    被害人施以強暴手段，惟念其犯後對竊盜部分尚能坦承犯行，態度良好，及其犯
    罪之動機、目的等一切情狀，量處如主文所示之刑。
據上論斷，應依刑事訴訟法第二百九十九條第一項前段，刑法第二條第一項後段、第
二十條、第三百二十九條、修正前第三百二十八條第一項，判決如主文。
本案經檢察官李芳瑜到庭執行職務。
中      華      民      國    九十一    年      七      月    二十六    日
                                臺灣臺中地方法院刑事第六庭
                                  審判長法  官  梁  堯  銘
                                        法  官  許  旭  聖
                                        法  官  洪  堯  讚
右正本證明與原本無異。
如不服本判決，應於判決送達後十日內向本院提出上訴狀，上訴於臺灣高等法院臺中
分院( 須附繕本 )。
                                        書記官
中    華    民    國      九十一      年    七      月     二十六    日
附錄論罪科刑法條
刑法第三百二十九條
竊盜或搶奪，因防護贓物、脫免逮捕或湮滅罪證，而當場施以強暴、脅迫者、以強盜
論。
